【裁判字號】    99,交聲,236
【裁判日期】    990609
【裁判案由】    違反道路交通管理處罰條例聲明異議
【裁判全文】
臺灣花蓮地方法院交通事件裁定         99年度交聲字第236號
原處分機關  交通部公路總局臺北區監理所花蓮監理站
法定代理人  林富英
異  議  人
即受處分人  甲○○
上列異議人即受處分人因違反道路交通管理處罰條例案件，對於
交通部公路總局臺北區監理所花蓮監理站於中華民國98年8月 27
日所為之處分（原處分案號：花監違字第裁44-P00000000號），
聲明異議，本院裁定如下：
    主  文
異議駁回。
    理  由
一、聲明異議意旨詳如附件異議狀所載。
二、按「交通法庭認聲明異議不合法律上之程式或其異議權已經
    喪失者，應以裁定駁回之，但其不合法律上之程式可補正者
    ，應先定期命為補正，逾期不補正者，即予駁回」，道路交
    通案件處理辦法第18條定有明文。又「受處分人，不服第八
    條主管機關所為之處罰，得於接到裁決書之翌日起二十日內
    ，向管轄地方法院聲明異議。」，道路交通管理處罰條例第
    87 條第1項亦有明文。另按違反道路交通管理事件統一裁罰
    基準及處理細則第5 條規定，處理違反道路交通管理事件，
    有關文書送達之程序，依行政程序法之規定；而「送達由行
    政機關自行或交由郵政機關送達」，「由郵政機關送達者，
    以一般郵遞方式為之。但文書內容對人民權利義務有重大影
    響者，應為掛號。」，「送達，於應受送達人之住居所、事
    務所或營業所為之。」，「於應送達處所不獲會晤應受送達
    人時，得將文書付與有辨別事理能力之同居人、受雇人或應
    送達處所之接收郵件人員。」行政程序法第68條第1項、第3
    項、第72第1項前段、第73條第1項分別定有明文；惟「送達
    ，不能依前二條（即行政程序法第72條、第73條）規定為之
    者，得將文書寄存送達地之地方自治或警察機關，並作送達
    通知書兩份，一份黏貼於應受送達人住居所、事務所、營業
    所或其就業處所門首，另一份交由鄰居轉交或置於該送達處
    所信箱或其他適當位置，以為送達。」「前項情形，由郵政
    機關為送達者，得將文書寄存於送達地之郵政機關。寄存機
    關自收受寄存文書之日起，應保存三個月。」行政程序法第
    74條併定有明文。
三、查原處分機關於民國98年8月27 日作出本件裁決處分後，裁
    決書係由原處分機關以掛號郵寄方式送達異議人即受處分人
    甲○○當時戶籍址（即花蓮縣吉安鄉○○村○○路76號5 樓
    ），因未獲會晤本人亦無受領文書之同居人、受雇人或應受
    送達處所接收郵件人員，於98年8月31 日已寄存在宜昌郵局
    一節，有原處分機關送達證書影本及異議人之個人戶籍資料
    各1 份在卷可稽，是本件裁決書作成後，即係依照前揭各項
    規定依法完成送達，則原裁決處分應於98年8月31 日寄存宜
    昌郵局時，即已生合法送達之效力；又異議人住所位於花蓮
    縣吉安鄉，加計與本院間之在途期間（3日），其20 日之異
    議期間，則應自送達之翌日即98年9月1日起算，至98年9 月
    23 日即已屆滿；惟異議人首於99年5月10日向原處分機關提
    出陳述書（同年月11日由原處分機關收件），表明其對本件
    處分不服之意，再於99年5月31 日具狀聲明異議等情，有上
    開陳述書影本及本件異議狀各1份為憑；是異議人延至98年5
    月11日，始遞交上開陳述書向原處分機關表明不服處分之意
    思表示，自已逾20日之法定期間。
四、雖異議人於98年2月13 日經花蓮縣警察局花蓮分局警員當場
    掣單告發，異議人拒絕簽名，警員即將該通知聯交予異議人
    親自收受一節，有花蓮縣警察局花蓮分局99年5月21 日花市
    警交字第0990013805號函影本1份可考；嗣異議人於98年2月
    15日、98年3月3日先後撰寫申請書，並分別於同日以掛號方
    式分別寄交該分局乙情，固有該等申訴書及宜昌郵局之掛號
    函件執據影本各1 份在卷可佐。惟按受處分人，若不服道路
    交通管理處罰條例第8 條所定之主管機關所為之處罰，得於
    接到裁決書之翌日起20日內，向管轄地方法院聲明異議，前
    揭道路交通管理處罰條例第87條第1 項已有明文；又異議人
    本件經舉發者，係道路交通管理處罰條例第53條第1 項所定
    「行經有燈光號誌管制之交岔路口闖紅燈」之違規情事，此
    觀本件裁決書及花蓮縣警察局花交警字第P00000000 號舉發
    道路交通管理事件通知單自明，而依同條例第8條第1項第 1
    款規定，該違規行為之處罰機關，係公路主管機關即原處分
    機關，是異議人本件得為聲明異議之客體，應以交通裁決單
    位即原處分機關所為合法之處分（即本件裁決書）為限，如
    未經裁決、非以裁決或裁決未生效為聲明異議之對象，自與
    上開規定不符；是以，異議人雖於98年2月13日、98年3月 3
    日，先後以申請書方式表明對警員掣發之本件通知單不服之
    意旨，然斯時本件裁決書既尚未作成，花蓮縣警察局花蓮分
    局又非本件違規行為之處罰機關，則異議人於上開二期日先
    後對不得為聲明異議之客體即警員掣發之本件通知書表明不
    服之舉，均不能認已屬合法之聲明異議。
五、據此，依上揭法律規定及各項說明，本件異議顯然不合法律
    上之程式而不合法，且無從命其補正，自應予以駁回。
六、據上論斷，應依道路交通案件處理辦法第18條前段，裁定如
    主文。
中    華    民    國    99    年    6     月    9     日
                  交通法庭      法  官  黃鴻達
上列正本證明與原本無異。
如對本裁定不服，應於送達後5 日內，向本院提出抗告狀（應抄
附繕本）。
中    華    民    國    99    年    6     月    10    日
                                書記官

司法院資訊處製作；財團法人民間司法改革基金會備份。
